臺灣宜蘭地方法院民事判決
111年度簡上字第40號
上  訴  人  松王淑珍



被上訴人    李元亮  
上列當事人間請求清償借款事件，上訴人對於中華民國110年12
月20日臺灣宜蘭地方法院羅東簡易庭110年度羅簡字第128號第一
審判決提起上訴，本院判決如下：
    主  文
上訴駁回。
第二審訴訟費用由上訴人負擔。
    事實及理由
壹、程序事項
    本件上訴人經於相當時期受合法之通知，未於言詞辯論期日
    到場，核無民事訴訟法第386條所列各款情形，爰依被上訴
    人之聲請，由其一造辯論而為判決。
貳、實體事項
一、被上訴人於原審起訴主張：上訴人於民國107年5月8日向被
    上訴人借款新臺幣（下同）30萬元，約定上訴人應於108年5
    月5日起每月償還3萬元，如有一期未按期履行，則債務視為
    全部到期（下稱甲借款契約），被上訴人並已於107年5月8
    日以匯款30萬元之方式給付借款予上訴人。嗣上訴人又於10
    7年10月13日向被上訴人借款15萬元（下稱乙借款契約），
    被上訴人並已於同日以給付10萬元現金及5萬元之支票之方
    式而給付借款予上訴人。詎上訴人就甲借款契約屆期未依限
    清償，就乙借款契約經被上訴人催告後亦未清償，其債務已
    視為全部到期，爰依消費借貸法律之關係提起本件訴訟等語
    。並聲明：㈠上訴人應給付被上訴人45萬元，及自110年1月2
    9日起至清償日止，按週年利率5%計算之利息。㈡願供擔保，
    請准為假執行之宣告。
二、上訴人於原審及本院均經於相當時期受合法之通知，未於最
    後言詞辯論期日到場，於原審答辯略以：我沒有向被上訴人
    借款，被上訴人雖有匯款30萬元給我，但被上訴人是受他人
    之託而匯款給我，至於被上訴人是受誰之託要去問被上訴人
    ，而該人為什麼要匯款30萬元給我則要去問該人，我無法回
    答，至於有無收取10萬元之現金及5萬元之支票我已經沒有
    印象，我平常為選民服務非常忙碌等語。並聲明：㈠被上訴
    人之訴駁回。㈡訴訟費用由被上訴人負擔。上訴意旨則以：
    上訴人未向被上訴人借款，兩造間無債權關係存在等語。
三、原審為被上訴人一部勝訴之判決，判決：㈠上訴人應給付被
    上訴人45萬元，及其中30萬元自110年1月29日起，其餘15萬
    自110年3月1日起，均至清償日止，按週年利率百分之五計
    算之利息。㈡被上訴人其餘之訴駁回。㈢本判決被上訴人勝訴
    部分得假執行。㈣被上訴人其餘假執行之聲請駁回。惟上訴
    人不服提起上訴，並聲明：㈠、原判決廢棄；㈡、被上訴人於
    第一審之訴駁回。被上訴人則答辯聲明：駁回上訴人之上訴
    。
四、得心證之理由：
㈠、按「稱消費借貸者，謂當事人一方移轉金錢或其他代替物之
    所有權於他方，而約定他方以種類、品質、數量相同之物返
    還之契約」、「借用人應於約定期限內，返還與借用物種類
    、品質、數量相同之物，未定返還期限者，借用人得隨時返
    還，貸與人亦得定一個月以上之相當期限，催告返還」，民
    法第474條第1項、第478條分別定有明文。又「給付有確定
    期限者，債務人自期限屆滿時起，負遲延責任」、「給付無
    確定期限者，債務人於債權人得請求給付時，經其催告而未
    為給付，自受催告時起，負遲延責任。其經債權人起訴而送
    達訴狀，或依督促程序送達支付命令，或為其他相類之行為
    者，與催告有同一之效力」、「前項催告定有期限者，債務
    人自期限屆滿時起負遲延責任」、「遲延之債務，以支付金
    錢為標的者，債權人得請求依法定利率計算之遲延利息」、
    「應付利息之債務，其利率未經約定，亦無法律可據者，週
    年利率為百分之5」，民法第229條第1項、第2項、第3項、
    第233條第1項前段、第203條亦有明文。再者，所謂貸與人
    得定一個月以上之相當期限催告返還，非謂貸與人之催告必
    須定有期限，祇須貸與人有催告之事實，而催告後已逾一個
    月以上相當期限者，即認借用人有返還借用物之義務（最高
    法院73年台抗字第413號判例意旨參照）。
㈡、被上訴人主張與上訴人成立甲借款契約，雖為上訴人所否認
    ，惟被上訴人就其主張上揭事實，業據其提出上訴人簽立之
    借據1紙為證（見原審卷第46頁），又被上訴人所提出之郵
    政跨行匯款申請書，亦可見匯款人「李元亮」（即被上訴人
    ）確有於107年5月8日匯款30萬元至上訴人名下之銀行帳戶
    （見原審卷第47頁），堪認兩造確成立甲借款契約，被上訴
    人已支付30萬元之借款予上訴人，又上訴人嗣並未依約清償
    借款，則揆諸前揭說明，本件被上訴人自得請求上訴人清償
    甲借款契約之借款30萬元及屆期後之法定遲延利息。從而，
    被上訴人依甲借款契約請求上訴人給付30萬元及自110年1月
    29日起至清償日止，按週年利率5%計算之遲延利息，為有理
    由，應予准許。
㈢、又本件被上訴人主張與上訴人成立乙借款契約，雖亦為上訴
    人所否認，惟被上訴人就其主張上揭事實，業據其提出上訴
    人簽立之「借用證」1紙為憑（見原審卷第48頁），亦可見
    本件兩造確成立乙借款契約。至上訴人雖辯稱其不知悉該借
    用證是否為其所簽立云云（見原審卷第51頁背面），惟觀之
    該借用證上借款人「松王淑珍」之筆跡與前述甲借款契約之
    借據上「松王淑珍」之筆跡相符，且所填載之地址亦確為上
    訴人之戶籍地址（見原審卷第46、48頁），堪信該借用證為
    上訴人所簽立。又被上訴人主張係於乙借款契約成立之該日
    即交付現金10萬元及面額5萬元之支票予上訴人而交付借款
    等情，亦與前開借用證上手寫筆跡「現金壹拾萬元、支票伍
    萬元（到期日107.10.16）」相符，並有被上訴人所提之支
    票正反面影本在卷可憑（見原審卷第54頁），亦堪信實。是
    兩造確成立乙借款契約，被上訴人並已實際支付15萬元之借
    款予上訴人無訛。又查乙借款契約未約定返還期限，而被上
    訴人已於110年1月12日向原審聲請對上訴人發支付命令，原
    審於110年1月15日核發支付命令，經送達於上訴人後經上訴
    人於110年1月29日提出異議（見原審卷第11頁），應認至遲
    於110年1月29日該支付命令已送達予上訴人而發生催告之效
    果，且至110年2月28日已經過一個月之相當期限，應認此未
    定期限之消費借貸已經催告屆期，上訴人迄今未償，應自翌
    日起即110年3月1日起負遲延責任。是被上訴人依乙借款契
    約請求上訴人給付15萬元及自110年3月1日起至清償日止，
    按週年利率5%計算之遲延利息，為有理由，應予准許。逾此
    範圍之請求，則無所據，應予駁回。
㈣、上訴人雖辯稱其並未向被上訴人借款，被上訴人所匯款項是
    被上訴人受他人之託而匯款云云，惟未能具體說明該款項來
    源之第三人為何、該第三人匯款之原因為何，且對被上訴人
    之舉證未能提出反證，難認可採。
五、綜上所述，上訴人主張依消費借貸之法律關係，請求被上訴
    人給付上訴人45萬元，及其中30萬元自110年1月29日起，其
    中15萬元至110年3月1日起，均至清償日止，按週年利率5%
    計算之利息，為有理由，應予准許。逾此範圍之請求，則無
    所據，應予駁回。原審為上開判決，核無不合。上訴意旨指
    摘原判決不當，求予廢棄改判，為無理由，應駁回其上訴。
六、本件事證已臻明確，兩造其餘之攻擊或防禦方法及證據，經
    原審斟酌後，認為均不足以影響本判決之結果，爰不逐一論
    列，附此敘明。
七、據上論結，本件上訴為無理由，依民事訴訟法第436條之1第
    3項、第449條第1項、第78條，判決如主文。
中　　華　　民　　國　　111 　年　　8 　　月　　17　　日
                  民事庭  審判長法  官  鄭貽馨
                                法  官  張淑華
                                法  官  謝佩玲
正本係照原本作成。
本件不得上訴。
中　　華　　民　　國　　111 　年　　8 　　月　　18　　日
                                 書記官  黃家麟